【裁判字號】    92,訴,447
【裁判日期】    921106
【裁判案由】    區域計畫法
【裁判全文】
臺中高等行政法院判決                              九十二年度訴字第四四七號
                              .
    原      告  甲○○
    被      告  彰化縣政府
    代  表  人  乙○○
    訴訟代理人  丙○○
右當事人間因區域計畫法事件，原告不服內政部中華民國九十二年四月三十日台內訴
字第○九二○○○三七五○號訴願決定，提起行政訴訟。本院判決如左︰
    主  文
原告之訴駁回。
訴訟費用由原告負擔。
    事  實
甲、事實概要：原告為彰化縣二林鎮○○段柳子溝小段九二一地號一般農業區農牧用
    地土地之使用、管理人，於民國（下同）九十一年十二月十八日在上開土地上，
    未經許可，即僱工從事挖土、整地行為，並僱工駕駛大貨車以載運土石整地回填
    ，挖取該地號土地上較優質之砂土外運至他處，為彰化縣警察局刑警隊會同被告
    聯合稽查取締小組查獲，而向被告查報，被告認已違反非都市土地使用管制相關
    規定，乃依區域計畫法第二十一條規定，於九十二年一月七日府地用字第○九二
    ○○○三一六七號處分書裁處原告新臺幣（以下同）三十萬元罰鍰並限立即恢復
    原狀，原告不服，向內政部提起訴願，主張原告以務農維生，目不識丁，因土地
    改良事宜，未諳法令而遭處分，誠為冤枉，原告已將該土地恢復原狀，請將原處
    分撤銷等情，經內政部駁回訴願，原告仍不服，遂提起本件行政訴訟。
乙、兩造之聲明及陳述：
一、原告部分：原告經合法通知未於言詞辯論期日到場，據其前所作之聲明及陳述如
    左：
    (一)聲明：求為判決撤銷原處分及訴願決定。
    (二)陳述：
      1.原告當初購得該塊土地（彰化縣二林鎮○○段柳子溝小段九二一地號）時，
        其地勢即較為低窪，且因砂質含量過高儲水不易，故購些土質來攪拌，以改
        善土壤。詎料，該農地即更沉陷，才會被誤以為盜採砂土，誠屬冤枉。
      2.原告並未將砂土載運出去，更無販售沙土之情事。稽查小組或警察機關是否
        有將這些行為過程一一拍照或錄影存證呢？豈可僅憑其一面之詞而論定原告
        真的犯法？
      3.原告是個老實種田人，什麼都不懂，不敢膽大妄為地故意觸犯法律，請體恤
        生黎之隱，維護原告之權益。
二、被告部分：
    (一)聲明：求為判決1. 駁回原告之訴。2. 訴訟費用由原告負擔。
    (二)陳述：
      1.原告陳為當初購得本案土地（彰化縣二林鎮○○段柳子溝小段九二一地號）
        時，其地勢即較為低窪，且因砂質含量過高，儲水不易，故購些土質來攪拌
        ，以改善土壤，詎料，該農地即更沈陷，才會被誤以為盜採砂土；又原告並
        未將砂土載運出去，更無販售沙土之情事，警察機關是否有將這些行為過程
        一一拍照或錄影存證呢？豈可僅憑一面之詞，而論定原告犯法？本案經彰化
        縣警察局刑警隊於九十一年十二月十八日會同被告聯合稽查取締小組，查獲
        行為人原告於彰化縣二林鎮○○段柳子溝小段九二一地號土地（編定為一般
        農業區農牧用地），僱工從事挖土、整地行為，並僱工駕駛大貨車以載運土
        石整地回填為由，挖取該地號土地上較優質之砂土外運至他處，被告於九十
        二年一月七日開具府地用字第0920003167號處分書，原告不服上開處分書所
        為之處分，提起訴願，案經內政部九十二年四月三十日台內訴字第
        0920003750號函所附之決定書：「訴願駁回」在案，原告不服，提起行政訴
        訟。
      2.按「區域計畫法」第二十一條第一項：「違反第十五條第一項之管制使用土
        地者，由該管直轄市、縣（市）政府處新臺幣六萬元以上三十萬元以下罰鍰
        ，並得限期令其變更使用、停止使用或拆除其地上物恢復原狀。」、「區域
        計畫法」第二十一條第二項：「前項情形經限期變更使用、停止使用或拆除
        地上物恢復原狀而不遵從者，得按次處罰... 」、「區域計畫法」第十五條
        第一項：「區域計畫法公告實施後，不屬第十一條之非都市土地，應由有關
        直轄市或縣（市）政府，按照非都市土地分區使用計畫，製定非都市土地使
        用分區圖，並編定各種使用地，報經上級主管機關核備後，實施管制。：：
        ：」、「非都市土地使用管制規則」第四條：「非都市土地之使用，除國家
        公園區內土地，由國家公園主管機關依法管制外，按其編定使用地類別，依
        本規則規定管制之。」及第五條：「非都市土地使用分區劃定及使用地編定
        後，由直轄市或縣（市）政府管制其使用。」、「非都市土地容許使用執行
        要點」第四點：「使用各種使用地，應符合附件一及本規則附表一所定許可
        使用細目，未涉及建築行為及變更地形地貌者，除法令另有規定外，得免辦
        理許可使用手續。」
      3.本案依彰化縣警察局二林分局九十一年十二月二十日彰警刑字第0910026409
        號函及所附偵訊筆錄（含照片影本），原告於偵訊筆錄中陳述，原告僱工於
        本案土地上進行回填及整地工作，又依被告聯合稽查取締小組九十二年十二
        月十八日會勘紀錄表（含照片影本），當時本案土地使用現況為一邊採砂一
        邊回填土壤，並發現車輛載運砂石至砂石洗選場；依行政程序法第一○三條
        第五款規定：「行政處分所根據之事實，客觀上明白足以確認者，不給予陳
        述意見機會」，本案因實地使用情形足以認定違反非都市土地管制使用規定
        ，依上開法令規定不給予陳述見機會，被告依據區域計畫法等法令規定，於
        九十二年一月七日以府地用字第0920003167號函處分書處原告新臺幣三十萬
        元罰鍰，並限立即恢復原狀，於法並無不當。
      4.原告主張無理由，請判決如被告之聲明。
    理  由
一、原告經合法通知未於言詞辯論期日到場，核無行政訴訟法第二百十八條準用民事
    訴訟法第三百八十六條各款所列情形，爰依被告之聲請，由其一造辯論而為判決
    。
二、按「區域計畫法公告實施後，不屬第十一條之非都市土地，應由有關直轄市或縣
    （市）政府，按照非都市土地分區使用計畫，製定非都市土地使用分區圖，並編
    定各種使用地，報經上級主管機關核備後，實施管制。：：：」、「違反第十五
    條第一項之管制使用土地者，由該管直轄市、縣（市）政府處新臺幣六萬元以上
    三十萬元以下罰鍰，並得限期令其變更使用、停止使用或拆除其地上物恢復原狀
    。」、「前項情形經限期變更使用、停止使用或拆除地上物恢復原狀而不遵從者
    ，得按次處罰，並停止供水、供電、封閉、強制拆除或採取其他恢復原狀之措施
    ，其費用由土地或地上物所有人、使用人或管理人負擔。.... 」、「非都市土
    地之使用，除國家公園區內土地，由國家公園主管機關依法管制外，按其編定使
    用地類別，依本規則規定管制之。」、「非都市土地使用分區劃定及使用地編定
    後，由直轄市或縣（市）政府管制其使用。」、「使用各種使用地，應符合附件
    一及本規則附表一所定許可使用細目，未涉及建築行為及變更地形地貌者，除法
    令另有規定外，得免辦理許可使用手續。」分別為區域計畫法第十五條第一項、
    第二十一條、非都市土地使用管制規則第四條、第五條及非都市土地容許使用執
    行要點第四點所明定。
三、本件被告聯合稽查取締小組及彰化縣警察局刑警隊於九十一年十二月十八日十五
    時許查獲原告未經申請許可擅自僱工於彰化縣二林鎮○○段柳子溝小段九二一地
    號一般農業區農牧用地土地上開挖採取土石，變更地形地貌，經彰化縣警察局於
    九十一年十二月二十日函報被告，被告乃依區域計畫法第二十一條規定，以九十
    二年一月七日府地用宇第0000000000號違反區域計畫法案件處分書裁
    處原告三十萬元罰鍰並限立即恢復原狀（另有關所有權人洪國堅及洪若誌部分因
    不知情及洪若誌為八十二年五月二十九日生年僅九歲，予以撤銷原處分），依首
    揭規定，被告所為處分，並無違誤。
四、原告起訴主張：因當初土地所有權人購得本案土地時，其地勢即較為低窪，且砂
    質含量過高，儲水不易，才購些土質來攪拌，以改善土壤，詎料該農地卻更沈陷
    ，方被誤以為係盜採砂土；又原告並未將砂土載運出去，更無販售沙土之情事，
    原告是個老實種田人，什麼都不懂，不敢膽大妄為地故意觸犯法律，請體恤生黎
    之隱，維護原告之權益云云，然查：本件原告管理使用坐落彰化縣二林鎮○○段
    柳子溝小段九二一地號一般農業區農牧用地土地，經被告聯合稽查取締小組及彰
    化縣警察局刑警隊於九十一年十二月十八日十五時許查獲原告未經申請許可擅自
    僱工開挖採取土石，並僱工載至砂石洗選場，已變更系爭土地之地形地貌，由彰
    化縣警察局於九十一年十二月二十日以彰警刑字第○九一○○二六四○九--○號
    函向被告查報等情，為原告所不爭執，並有上開函、偵訊（調查）筆錄、現場照
    片及彰化縣非都市土地使用管制聯合稽查取締小組會勘紀錄表影本附訴願卷及本
    院卷可稽（見本院卷第二十八頁至第四十四頁），而原告於本院準備程序時亦陳
    稱當初整地時沒有申請，已經將土填回去回復原狀（見本院卷第六十九頁準備程
    序筆錄），則原告違規情事足堪認定，原告上開主張，自非可採。
五、綜上所述，原告主張均非可採，被告以原告上開行為已違反非都市土地使用管制
    相關規定，依區域計畫法第二十一條規定，以九十二年一月七日府地用字第○九
    二○○○三一六七號違反區域計畫法案件處分書裁處原告三十萬元罰鍰並限立即
    恢復原狀，本件被告原處分關於原告部分並無違誤，訴願決定予以維持，亦無不
    合，原告訴請撤銷原處分及訴願決定，為無理由，應予駁回。
據上論結，本件原告之訴為無理由，依行政訴訟法第一百九十五條第一項後段、第九
十八條第三項前段、第二百十八條、民事訴訟法第三百八十五條第一項前段，判決如
主文。
中    華    民    國    九十二      年      十一      月      六        日
                 臺 中 高 等 行 政 法 院   第 三 庭
                                審 判 長 法      官  王  茂  修
                                         法      官  許  金  釵
                                         法      官  莊  金  昌
右正本證明與原本無異。
如不服本判決，應於判決送達後二十日內向本院提出上訴書狀，其未表明上訴理由者
，應於提起上訴後二十日內向本院提出上訴理由書（須依對造人數附具繕本）；如於
本判決宣示或公告後送達前提起上訴者，應於判決送達後二十日內補提上訴理由書（
須附繕本）。未表明上訴理由者，逕以裁定駁回。
提起上訴應預繳送達用雙掛號郵票三九○元（三十四元及五元郵票各十份)。
中    華    民    國    九十二      年      十一        月      六      日
                                         法院書記官  林  宜  萱


司法院資訊處製作；財團法人民間司法改革基金會備份。
